【裁判字號】    90,重訴,330
【裁判日期】    920530
【裁判案由】    損害賠償
【裁判全文】
臺灣桃園地方法院民事判決  九十年度重訴字第三三○號
    原      告    丙○○○
                  丁○○
                  戊○○
                  己○○
    兼右三人
    法定代理人    庚○○      .
    共      同
    訴訟代理人    劉哲睿律師
                  邱鎮北律師
    右  一  人
    複  代理人    黃政雄律師
    被      告    乙○○      .
    訴訟代理人    甲○○      .
右當事人間刑事附帶民事訴訟請求損害賠償事件，由本院刑事庭移送前來，本院判決
如左：
    主    文
被告應給付原告庚○○新台幣壹佰肆拾伍萬零捌拾參元及自民國八十九年十二月十三
日起至清償日止按年息百分之五計算之利息。
被告應給付原告丙○○○新台幣肆拾肆萬伍仟參佰陸拾捌元及自民國八十九年十二月
十三日起至清償日止按年息百分之五計算之利息。
被告應給付原告丁○○新台幣壹佰捌拾肆萬壹仟壹佰柒拾捌元及自民國八十九年十二
月十三日起至清償日止按年息百分之五計算之利息。
被告應給付原告戊○○新台幣捌拾柒萬陸仟柒佰伍拾壹元及自民國八十九年十二月十
三日起至清償日止按年息百分之五計算之利息。
被告應給付原告己○○新台幣玖拾壹萬壹仟肆佰參拾捌元及自民國八十九年十二月十
三日起至清償日止按年息百分之五計算之利息。
原告其餘之訴駁回。
訴訟費用由原告庚○○負擔百分之十四、原告丙○○○負擔百分之六、原告丁○○負
擔百分之七、原告戊○○負擔百分之六、原告己○○負擔百分之六，餘由被告負擔。
本判決第一項於原告庚○○以新台幣肆拾捌萬參仟元供擔保後，得假執行，但被告如
於假執行程序實施前以新台幣壹佰肆拾伍萬零捌拾參元預供擔保後，得免為假執行。
本判決第二項於原告丙○○○以新台幣壹拾肆萬陸仟元供擔保後，得假執行，但被告
如於假執行程序實施前以新台幣肆拾肆萬伍仟參佰陸拾捌元預供擔保後，得免為假執
行。
本判決第三項於原告丁○○以新台幣陸拾壹萬參仟元供擔保後，得假執行，但被告
如於假執行程序實施前以新台幣壹佰捌拾肆萬壹仟壹佰柒拾捌元預供擔保後，得免為
假執行。
本判決第四項於原告戊○○以新台幣貳拾玖萬貳仟元供擔保後，得假執行，但被告
如於假執行程序實施前以新台幣捌拾柒萬陸仟柒佰伍拾壹元預供擔保後，得免為假執
行。
本判決第五項於原告己○○以新台幣參拾萬參仟元供擔保後，得假執行，但被告如於
假執行程序實施前以新台幣玖拾壹萬壹仟肆佰參拾捌元預供擔保後，得免為假執行。
原告其餘假執行之聲請駁回。
    事    實
甲、原告方面：
  壹、聲明：
    一、被告應給付原告庚○○新台幣（下同）二百七十萬四千五百三十七元及自刑
        事附帶民事訴訟起訴狀繕本送達之翌日起至清償日止按年息百分之五計算之
        利息。
    二、被告應給付原告丙○○○一百零四萬五千三百六十八元及自刑事附帶民事訴
        訟起訴狀繕本送達之翌日起至清償日止按年息百分之五計算之利息。
    三、被告應給付原告丁○○二百四十四萬一千一百七十八元及自刑事附帶民事訴
        訟起訴狀繕本送達之翌日起至清償日止按年息百分之五計算之利息。
    四、被告應給付原告戊○○一百四十七萬六千七百五十一元及自刑事附帶民事訴
        訟起訴狀繕本送達之翌日起至清償日止按年息百分之五計算之利息。
    五、被告應給付原告己○○一百五十一萬一千四百三十八元及自刑事附帶民事訴
        訟起訴狀繕本送達之翌日起至清償日止按年息百分之五計算之利息。
    六、願供擔保，請准宣告假執行。
  貳、陳述：
    一、被告於民國八十九年二月二十七日凌晨零時許，在桃園縣中壢市○○路二二
        二號真珠檳榔攤前，因倒車糾紛與被害人陳傳忠發生衝突，被告竟夥同多名
        姓名年籍不詳之成年男子共同基於傷害他人身體之犯意聯絡，分持高爾夫球
        桿或徒手毆打陳傳忠，致陳傳忠因之受有頭、足、手部多處外傷，迨至同年
        五月十三日一時許，陳傳忠因上開傷害導致慢性硬腦膜下出血併發腦疝及支
        氣管肺泡肺炎，經送醫急救不治死亡，案經台灣桃園地方法院檢察署八十九
        年度偵字第一四００九號偵查終結起訴，並經鈞院刑事庭八十九年度訴字第
        一五九０別判決在案附卷可稽，嗣經被告上訴，復經台灣高等法院九十年度
        上訴字第二二一二號刑事判決，判處被告有期徒刑八年在案足憑，則被告之
        上開犯行業臻明確。
    二、被告於刑事程序審理中業已坦承於右揭時地因駕車碰撞，持上開高爾夫球桿
        敲破被害人陳傳忠之汽車擋風玻璃並持高爾夫球桿與被害人發生互毆，致被
        害人受有上開多處擦挫傷之傷害等情，惟矢口否認有傷害致死之犯行。然查
        被告之犯行，業據當時在場之告訴人即被害人之配偶庚○○於警訊、偵查及
        審理時指訴詳明，並經證人葉鏡泉證述綦詳，復有被害人陳傳忠於案發當天
        前往醫院就診後所攝得受傷照片十紙及記載被害人之傷創之天祥醫院驗傷診
        斷書乙紙，天晟醫院八十九年十一月二十六日函在卷可稽，足徵被害人第二
        次被數不詳姓名之成年男子毆打時，被告與該數不詳姓名之成年男子有犯意
        之聯絡及行為分擔，為共同正犯，茲說明如下：
    （一）數不詳姓名成年男子毆擊被害人時，被告在一旁將原告庚○○拉住等情業
          據原告庚○○在一審及二審審理時指訴綦詳，核與在場目睹證人葉鏡泉於
          刑事第一審審理時證稱：被告確與該成年男子二、三人一同與被告、告訴
          人即本件原告庚○○發生拉址等語相符合，參以如被告未阻擋抓住原告，
          原告見其夫被人毆打，豈有不前往相救之理以觀，是原告庚○○之指訴堪
          認真實。
    （二）案發時間係在八十七年二月二十七日凌晨零時十分左右，已是深夜，被告
          於二審審理時亦承認，當時經過之車子比較多，路人很少，案發地點距其
          住家兩公里遠等情，證人即在場目睹之真珠檳榔攤負責人葉鏡泉於二審審
          理時亦結證稱：第二次打被害人的人，其中有一個人曾經來買過檳榔，那
          些人也不是附近的人，因為附近的人伊認識，被告離開後，兩部車子（林
          鴻慶及陳傳忠）的車都還在現場，呂龍枝在第二次被害人與其他人推來推
          去快完畢時才來，並進入店內問伊發生何事，伊告訴他，他們為停車之事
          在吵，他罵被告為了買檳榔吵架，叫被告回去睡覺等語，案發時間既在深
          夜零時十分許，又是很少路人，而第二次毆打被害人之數不詳姓名之成年
          男子，證人葉鏡泉又證稱均非附近之人，如非被告通知或他人轉告知被告
          在該處與被害人發生互毆之事，該數不詳姓名之成年人豈會於深夜到案發
          地點不問情由而共同毆打與被告互毆之被害人，參之證人葉鏡泉於警訊時
          證稱被告與該數不詳姓名男子一同離去及於二審審理時證稱：被告離去時
          其車子仍留現場等情觀之，足證該數不詳姓名男子，係被告所熟識，且來
          為被告助勢並有與被告犯意聯絡共同毆打被害人至明。
    （三）被告乙○○之傷害犯行與被害人陳傳忠之死亡結果之間，具有相當因果關
          係：
      １、被害人於八十九年五月十一日晚上七時五十分許，因受有硬腦膜下出血之
          腦膜增厚伴有續發性出血，併發右側迴腦疝，發生呼吸困難，經送往桃
          園縣中壢市新國民醫院急救，再轉往桃園縣桃園市桃園醫院急救，仍於同
          年月十三日凌晨一時許終因慢性硬腦膜下出血不治死亡等情，業據原告戴
          秋玉於警、偵訊中及一審及二審刑事程序審理時指訴明確，復為被告於一
          審及二審刑事審理時所不否認在卷，且被害人陳傳忠上開不治死亡之結果
          ，亦據台灣桃園地方法院檢察署檢察官督同檢驗員相驗屬實，並製有相驗
          屍體證明書、驗斷書、相驗相片十九張，在卷可稽，而被害人陳傳忠經法
          務部法醫研究所鑑定人孫家棟進行解剖鑑定之結果，亦發現被害人陳傳忠
          「頭皮下有出血于右頂顳部，．．．，腦膜血管有殘留出血于右頂部，實
          質切面呈充血及水腫外有左側迴腦疝」，且經顯微觀察結果，被害人陳
          傳忠「硬腦膜下出血已有膜形成且有巨形微血管形成（二個月左右）」，
          而認被害人陳傳忠「係因外力造成的慢性硬腦膜下出血之腦膜增厚伴有續
          發性出血，併發右側迴腦疝及支氣管肺胞性肺炎死亡，根據病理變化可
          符合二個月前的外傷，已有硬腦膜的變化」等語在卷，此有該所（八九）
          法醫所醫鑑字第０五七八號鑑定書在卷可稽。
      ２、被害人於八十九年二月二十七日凌晨被毆後至天晟醫院急診時，即主訴其
          被毆打，頭部、右前臂、右膝、左小腿遭人毆擊，醫師理學檢查有右下眼
          瞼、眼頰二×二公分瘀血、右上唇二公分撕裂傷、左小腿三×七公分挫傷
          ，經照×光檢查，裂傷縫合及藥物治療後離去，於八十九年四月二十八日
          上午十一時許因感冒合併頭痛至該醫院內科門診治療，於八十九年五月九
          日十時二十分病人主訴上呼吸道感染、全身無力及頭痛至該醫院急診經Ｘ
          光、抽血檢查及藥物治療，觀察至翌日零時五十五分許告之白血球及腎功
          能異常建議至門診追蹤治療等情，有該醫院八十九年十二月二十六日函及
          病歷表在卷可按。被害人陳傳忠於被毆當天於天晟醫院治療後，並至天祥
          醫院，由檢驗法醫師陳漢熹檢驗結果為右臉六×四公分挫擦傷、右下顎腫
          壓痛二×一公分、上唇二×一、一×一縫合傷、左腕一×一公分破皮傷、
          右前膝二×０．五公分縫合傷、左下膝六×一公分挫擦傷、右手腫與壓痛
          ，並予以照相，有該醫院出具之驗傷診斷書一紙及照片十張在卷可考，經
          二審刑事庭檢送向天晟醫院調得被害人於八十九年二月二十七日最初至該
          醫院治療所照之Ｘ光照片二張及上開天祥醫院出具之驗傷診斷證明書一紙
          ，再函解剖鑑定之法務部法醫研究所詢問後據覆略以：「硬腦膜下出血有
          膜形成．．．」及「右側硬腦膜下殘留出血．．．」等語句中所謂二個月
          左右，亦包括二個半月的可能性；頭部Ｘ光係判定有無骨折，無法判定硬
          腦膜受傷情形，此須依賴更精細的電腦斷層掃描且這是慢性硬腦膜下出
          血，有時在馬上做電腦斷層掃描時，亦無法看出，只有在病人情形惡化時
          才有辦法用電腦斷層掃描得知，所以Ｘ光無變化，並不代表無受擊，所附
          頭部二張Ｘ光並無明顯骨折可見；由八十九年二月二十七日上午天祥醫院
          診斷書描述有右側臉頰六×四公分擦挫傷看來，有可能造成右側頂顳部慢
          性硬腦膜下出血等情，有該法醫研究所九十年十月十六日法醫所九０理字
          第一九五七號函在卷可憑，核與被告及不詳姓名之成年男子三人於八十九
          年二月二十七日凌晨零時許先後持上開高爾夫球桿及徒手之方式，毆擊被
          害人身體多處之事實相符，參以被害人陳傳忠個人生前健康情形，均屬正
          常，並無何意外或惡疾等情，業據原告庚○○刑事第一審審理時陳述明確
          ，證人葉鏡泉於一審審理時證稱：死者伊認識，死者外表看起來很健康，
          從沒有跟伊提過有任何病痛等語，刑事第二審審理時，調取被害人陳傳忠
          生前全民健康保險就診紀錄亦無被害人陳傳忠有何重大疾病之就診，於八
          十九年二月二十七日被毆打前未曾至外科就診紀錄，有中央健康保險局北
          區分局九十一年一月十七日健保桃佳字第九０００一八六七號函及九十年
          八月二十八日健保北門字第０九０二七八五三號函及就醫紀錄明細表在卷
          可證等情觀之，被害人陳傳忠於右揭時地所受上開硬腦膜下出血之傷害結
          果，顯係被告與該成年男子三人於八十九年二月二十七日凌晨零時許，以
          上述方式一同傷害所致，並因被害人陳傳忠未能及時查覺上開之傷害結果
          復未及時就醫，始遲至八十九年五月十一日晚上七時五十分許，因所受
          上開硬腦膜下出血之腦膜增厚伴有續發性出血，併發右側迴腦疝，發生
          呼吸困難，經送往桃園縣中壢市新國民醫院急救，再轉往桃園縣桃園市桃
          園醫院急救，仍於同年月十三日凌晨一時許仍不治死亡，則被害人陳傳忠
          上開死亡之結果，顯係因被告於右揭時地之傷害犯行之加重結果所致，足
          徵被告乙○○之傷害行為與被害人陳傳忠之死亡結果間，具有相當因果關
          係，則被告之侵權行為至為灼然。
    三、被告辯稱：依八十九年三月五日之和解書載明：「八十九年二月二十七日凌
        晨零時許甲方乙○○，因不慎致乙方陳傳忠身體受傷，經甲、乙雙方同意和
        解，甲方應補償乙方精神及肢受傷，支付乙方新台幣六萬六千元正，被告已
        依和解約定給付醫療費及精神損害六萬六千元，原告不得再行請求。」等語
        ，惟查：按和解之範圍，應以當事人相互間欲求解決之爭點為限，至於其他
        爭點或尚未發生爭執之法律關係，雖與和解事件有關，如當事人並無欲求
        一併解決之意思，要不能因其權利人未保留其權利，而認該權利已因和解讓
        步，視為拋棄而消滅，最高法院五十七年台上字第二一八０號著有判例，可
        資參照。查原告庚○○固曾於八十九年三月五日代理被害人陳傳忠協商和解
        賠償事宜，依上開和解書內容可知，兩造僅就「被害人陳傳忠身體受傷賠償
        」達成合意，並未就其後「被害人陳傳忠因前揭傷害造成右側頂顳部慢性硬
        腦膜下出血，因未及時查覺就醫，致併發右側迴腦疝之死亡結果」達成和
        解，揆諸前揭判例意旨，本件為和解當時尚未發生爭執之法律關係，自不能
        以原告庚○○未於協商時明示保留其權利，即認其拋棄該部分之損害賠償請
        求權，是以被告徒以上開和解書，遽認原告業已拋棄其餘之權利，不得再行
        請求云云，實屬無稽。
    四、按「不法侵害他人致死者，對於支出殯葬費之人，亦應負損害賠償責任，被
        害人對於第三人負有法定扶養義務者，加害人對於該第三人亦應負損害賠償
        責任。」又「不法侵害他人致死者，被害人之父、母、子、女及配偶，雖非
        財產上之損害，亦得請求賠償相當之金額。」民法第一百九十二條及第一百
        九十四條分別定有明文，爰依法提起本件訴訟，向被告請求左列損害賠償：
    （一）殯葬費部分：原告庚○○因被告不法侵害被害人致死，支出殯葬費共計二
          十七萬九千一百四十元，有海揚葬儀社治喪費用明細表乙紙可稽，依民法
          第一百九十二條第一項之規定，被告自應負該項殯葬費之賠償責任。
    （二）醫療費用部分：
          按被害人生前於行政院衛生署桃園醫院急救期間共支出醫療費四萬三千九
          百十四元，扣除證明書費三百四十五元，計為四萬三千五百六十九元。
    （三）扶養費部分：
          查原告丙○○○係被害人陳傳忠之母，原告丁○○、戊○○及己○○三人
          為被害人之子女，原告庚○○則為被害人之配偶，依民法第一千一百十四
          條及第一千一百十六條之一規定，被害人對渠等有法定扶養義務，其中原
          告庚○○與丁○○二人因於八十年間遭火燒傷，而分別成為中度肢體障礙
          與重度多重障礙者，今生已無法工作而無謀生能力，須完全仰賴被害人之
          扶養；而原告丙○○○年近七旬，原告戊○○與己○○年僅九歲及八歲，
          均無謀生能力而受被害人扶養，爰參照台灣地區簡易生命表推算各人平均
          餘命，依財政部八十九年度公告所定扶養親屬寬減額每人全年七萬四千元
          及殘障特別扣除額每人每年七萬四千元為標準核計，原告等人可得請求之
          扶養費如左：
      １、庚○○部分：原告庚○○之平均餘命尚有四十三年，惟被害人係四十八年
          七月二十一日生，至勞工強制退休年齡六十歲止，所能工作之年數為十九
          年，因此原告庚○○所得請求之扶養費依霍夫曼計算法扣除中間利息，一
          次給付之金額計一百九十四萬一千一百七十八元〔148000（扶養親屬寬減
          額加殘障特別扣除額）×13.116070＝0000000，元以下四拾五入〕。
      ２、丙○○○部分：原告丙○○○平均餘命尚有十五年，而其扶養義務人除被
          害人外，尚有四人，被害人原應負擔部分為五分之一，因此原告丙○○○
          可一次請求之扶養費為十六萬二千五百十六元（74000×10.980836÷5＝
          162516）。
      ３、丁○○部分：原告丁○○為重度多重障礙者，一生均無謀生能力，需賴被
          害人扶養；惟被害人所能工作之年數僅為十九年，因此可請求之扶養費為
          一百九十四萬一千一百七十八元〔148000（扶養親屬寬減額加殘障特別扣
          除額）×13.116070＝0000000〕。
      ４、戊○○、己○○部分：原告戊○○八十年六月十九日生，原告己○○八十
          一年七月十九日生，距二十歲成年分別尚有十一年及十二年，可請求之扶
          養費各為六十三萬五千六百六十八元（74000×8.590111＝635668）及六十
          八萬一千九百十八元（74000×9.215111＝681918）。
    （四）精神慰撫金部分：
          按原告等人因被告之不法侵害行為，遽遭喪失至親之痛，精神上之痛苦無
          以名之；又原告等家境清貧，全賴被害人養殖水族觀賞魚類養家餬口今
          全家生計因被害人死亡，頓時陷入愁雲慘霧之境地；更增添原告等精神上
          所受之痛苦，豈料被告於案發後，既不道歉又不思慰問，更遑論有何賠償
          之意，絲毫不見其有悔過之心，更令原告心寒，是爰依民法第一百九十四
          條之規定，請求被告各賠償原告一百萬元之慰撫金，以資慰藉。
    （五）綜上，被告應給付原告庚○○三百二十六萬三千八百八十七元（271400＋
          43569＋0000000＋0000000＝0000000）、原告丙○○○一百十六萬二千五
          百十六元（162516＋0000000＝0000000）、原告丁○○二百九十四萬一千
          一百七十八元（0000000＋0000000＝0000000）、原告戊○○一百六十三
          萬五千六百六十八元（635668＋0000000＝0000000）、原告己○○一百六
          十八萬一千九百十八元（681918＋0000000＝0000000），但因台灣桃園地
          方法院檢察署犯罪被害人補償審議委員會已經決定補償原告庚○○、陳邱
          義妹、丁○○、戊○○及己○○各五十五萬九千三百五十元、一十一萬七
          千一百四十八元、五十萬元、一十五萬八千九百一十七元及一十七萬零四
          百八十元，是原告庚○○、丙○○○、丁○○、戊○○及己○○得請求被
          告給付之金額為依序為二百七十萬四千五百三十七元、一百零四萬五千三
          百六十八元、二百四十四萬一千一百七十八元、一百四十七萬六千七百五
          十一元及一百五十一萬一千四百三十八元。
  參、證據：提出海揚葬儀社治喪費用明細表乙紙、醫療費用收據乙紙、戶籍謄本二
      份、診斷證明書暨身心障礙手冊各二紙、台灣桃園地方法院檢察署犯罪被害人
      補償審議委員會決定書一件（均為影本）為證，並聲請調閱本院八十九年度訴
      字第一五九０號傷害致死案件卷宗。
乙、被告方面：
  壹、聲明：原告之訴及假執行之聲均駁回；如受不利判決，願供擔保請准宣告免為
      假執行。
  貳、陳述：
   一、八十九年二月二十七日凌晨被告與陳傳忠互毆後，被告冷靜下來，自知自己
       先動手以高爾夫球桿敲打陳傳忠擋風玻璃之舉不對，而有意向陳傳忠道歉，
       孰知陳傳忠及前來現場之原告庚○○即陳傳忠之妻，蠻不講理，對被告謾罵
       ，雙方因而發生爭吵，在爭吵之際，另外不知從何處到現場之數名男子出手
       毆打陳傳忠，其等為何毆打陳傳忠，被告並不知情，亦不認識該數名男子，
       更未拉住原告庚○○，不讓庚○○救助陳傳忠，被告絕無與前開圍毆者有犯
       意聯絡之情形。
   二、又根據本件刑事卷附法務部法醫研究所鑑定書（八九）法醫所鑑字第０五七
       八號就陳傳忠死亡所做之鑑定報告：「（解剖）—‧‧‧頭皮下有出血于右
       頂顳部‧‧‧腦膜血管有殘留出血于右頂部，實質切面呈充血及水腫外有右
       側迴腦疝‧‧‧」、「顯微鏡觀察結果：硬腦膜下出血已有膜形成且有巨
       型微血管形成（約兩個月左右）」、「病理檢查結果：死者陳傳忠，四十一
       歲，男性，右側硬腦膜下出血（慢性，約兩個月），術後，並右側鉤迴腦疝
       。」、「死因看法：‧‧‧，由解剖及筆錄知死者係因外力造成的慢性硬腦
       膜下出血之腦膜增厚伴有續發性出血，併發右側鉤迴腦疝及支氣管肺泡性肺
       炎死亡。根據病理變化可符合二個月前的外傷‧‧‧。」等語，可見陳傳忠
       致死的右側硬腦膜下出血之傷害，乃其死前二個月所造成，而本件發生時間
       是在八十九年二月二十七日，與陳傳忠死亡時間八十九年五月十三日，相距
       有二個半月，與前開鑑定書所載受傷時間相差半個月，因此，並無法確實證
       明陳傳忠死亡之原因，係八十九年二月二十七日所受傷害。
   三、退萬步言，若認陳傳忠係因為於八十九年二月二十七日受毆，傷害致死，亦
       於被告無涉：
   （一）於上開刑事案件偵、審中，證人葉鏡泉證稱：（死者陳傳忠與林逢慶發生
         打鬥後，是否有看到陳傳忠頭部受傷或流血？）沒有，我沒有看到陳傳忠
         頭部有受傷或流血。」此外，葉鏡泉於刑事案件審理過程以及原告庚○○
         於偵審過程中均未陳稱陳傳忠與被告互毆後，陳傳忠有抱頭喊疼或頭部受
         傷之情事，足見陳傳忠頭部之傷勢，並非被告所造成。
   （二）證人葉鏡泉於警訊時證稱：「（該四、五名男子是否有與林逢慶對談？）
         我沒有聽見該名男子有與林逢慶對話。」，同證人於刑事案件第一審審理
         時證稱：「案發當天我有在場，‧‧‧二人（指被告與陳傳忠）就對打，
         我就勸他們不要打架了，把他們分開，過了十幾分鐘後告訴人來了，‧‧
         ‧，死者及被告都還在，三個人在走廊那裡談，被告有向死者道歉，但談
         到最後又吵起來‧‧‧約隔十幾分鐘後，有看到二、三人來」、「我我害
         怕是因為他們在拉時有用拳頭打，但我沒看到被告動手。」其於第二審調
         查時證稱：「（你有沒有看到打陳傳忠的那人雨林逢慶講話？）沒有。」
         而原告庚○○於第一審供稱：「‧‧‧我到現場去，被告及我先生均在現
         場，我看到被告跟我先生道歉並跟我先生勾肩搭背並叫我去報警。」由此
         可知被告與陳傳忠互毆後，被告向陳傳忠道歉並請原告庚○○報警，被告
         未與該等不詳男子對話以及該不詳男子未持凶器毆打被害人。按被告既已
         道歉，有心化解雙方糾紛，怎可能再叫人前來毆打陳傳忠？且若被告與前
         來之不詳男子認識，衡情至少會打招呼才是，但雙方毫無交談，可見被告
         不認識該等男子；再者，如果被告召喚他人前來助勢，應會告知其先前遭
         陳傳忠持棍棒攻擊，則前來助勢者聞訊亦應會帶棍棒或其他凶器前來才是
         ，但該等不詳男子卻未帶凶器而赤手空拳毆打被害人，足見被告並未召喚
         該等不詳男子前來毆打陳傳忠。
   （三）本件事件發生時，被告並未攜帶手機，證人葉鏡泉亦證稱被告與陳傳忠發
         生打鬥後，待在走廊，而走廊沒有公共電話，亦未向伊借電話等語，是被
         告根本無法與外人聯繫，可見原告主張圍毆陳傳忠之人係被告召喚前來云
         云，與事實不符。
   （四）又本件發生時間固在深夜，路人很少，但被告與陳傳忠發生爭執互毆後，
         經證人葉鏡泉拉開後，就越看越多人等情，業經證人葉鏡泉證述在案。當
         時既有多人在場圍觀，至有可能圍觀者之中有人與陳傳忠有宿怨或出於誤
         認，因而自行或召喚他人一同至現場圍毆陳傳忠，因此，原告主張該不詳
         男子係被告通知或與被告熟識之人轉告而來現場云云，純屬臆測，並非實
         在。
   （五）原告另主張陳傳忠遭不詳男子圍毆時，被告在一旁拉住庚○○云云，惟查
         ，被告於案發時固與庚○○爭執，但絕無拉住庚○○之情事，證人葉鏡泉
         於警訊時陳稱：「‧‧‧不久又來了四、五名不明男子赤手空拳毆打死者
         陳傳忠，而後因死者陳傳忠的太太報警，雙方才停止打鬥‧‧‧」等語，
         同證人於刑事第一審審理時證稱：「死者太太來後，告訴人跟被告說話，
         當時被告只有他一個人，事後來的人我不知道怎麼來的，現場沒有裝監視
         器，那二、三人是跟死者在吵，我有看到他們在拉扯，他們吵架時，我有
         叫告訴人報警，‧‧‧」等語，可見該等不詳男子與陳傳忠發生鬥毆時，
         證人葉鏡泉有叫原告庚○○報警，並因為庚○○報警才停止鬥毆，是如果
         不詳男子毆打陳傳忠時，被告拉住庚○○不讓庚○○求援，則庚○○如何
         報警？足見原告之主張不實在。
   （六）證人呂龍枝於刑事第一審證稱：「‧‧‧後來我下車問葉鏡泉，他說買檳
         榔跟死者發生衝突，被告當時有喝酒，我勸被告回去，我看到被告上車後
         ，我就回去住家了，我沒有看見被告離開。」等語，證人葉鏡泉於刑事第
         一審審理時亦證稱：「‧‧‧最後呂龍枝來了，呂龍枝走後，被告就開車
         走了。」等語，可見原告主張被告係與上開不明男子一同離去及車子仍留
         在現場，被告與該等男子熟識云云，亦非真實。
   （七）綜上，陳傳忠被該等不明男子圍毆受傷或因而死亡乙事與被告無關，不能
         令被告負責。
   四、按「和解有使當事人所拋棄之權利消滅及使當事人取得和解契約所訂明權利
       之效力。」民法第七百三十七條定有明文。又「和解契約合法成立，兩造當
       事人即均應受該契約之拘束，縱使一造因而受不利益之結果，亦不得事後翻
       異，更就和解前之法律關係再行主張。」最高法院著有十九年上字第一九六
       四號判例可稽。經查本件原告庚○○已於八十九年三月五日與被告達成和解
       ，依前開說明，原告及不得再為本件請求。
   五、原告請求之金額不合理：
   （一）殯葬費部分：原告提出之治喪費用明細表所列諸多費用均為非必要支出（
         參照原告提出之台灣桃園地方法院檢察署犯罪被害人補償審議委員會八十
         九年度補審字第四三號決定書第三頁），應予刪除或酌減。而上開補償審
         議委員會對於必要且適當之費用已經核准補償十一萬八千七百元，原告就
         此部分已經減縮其請求，其餘部分則不應准許。
   （二）醫療費用部分：依和解書載明：「八十九年二月二十七日零時甲方林逢慶
         因不慎致乙方陳傳忠身體受傷，經甲、乙雙方同意和解，甲方補償乙方精
         神及肢體受傷害，支付乙方新台幣六萬六千元正。」等語，被告與本件被
         害人陳傳忠因停車糾紛互毆而致陳傳忠身體受傷被告已依和解約定給付醫
         療費及精神損害六萬元，依首揭說明，原告自不得再為請求。
   （三）扶養費部分：
     １、原告庚○○之子女戊○○、陳佩瑜成年後，對於原告庚○○亦負有扶養義
         務，屆時陳傳忠對於原告庚○○僅負三分之一之扶養義務，原告主張陳傳
         忠為其唯一扶養義務人，據而計算扶養費之數額，顯屬過高。
     ２、陳傳忠與原告庚○○為原告丁○○、戊○○、陳佩瑜之父母，各富有二分
         之一之法定扶養義務，原告請求以陳傳忠為唯一之扶養義務人計算扶養金
         額，顯不合理。
   （四）精神慰撫金部分：原告之請求過高。
   六、另按「損害之發生或擴大，被害人與有過失者，法院得減輕賠償金額，或免
       除之。」民法第二百七十七條第一項定有明文。若本件被告應負侵權行為損
       害賠償責任者，則本件損害之發生，肇因於陳傳忠與被告發生停車糾紛後，
       陳傳忠在附近撿拾木棍返回現場毆打被告腹部，與被告互毆所致，斟酌陳傳
       忠於本件損害亦有可歸責之事由，應依前開規定，減輕或免除被告之賠償金
       額。
參、證據：提出和解書一件、刑事上訴理由書一件、天晟醫院函一件、驗傷診斷書一
    件（均為影本）為證。
    理    由
一、被告承認於八十九年二月二十七日在桃園縣中壢市○○路二二七號真珠檳榔攤前
    ，因駕車碰撞，持上開高爾夫球桿敲破被害人陳傳忠之汽車擋風玻璃並持高爾夫
    球桿與被害人發生互毆，致被害人受有上開多處擦挫傷之傷害等情，但否認有傷
    害致死之行為，並以被告雖持高爾夫球桿毆擊被害人，但並未毆擊被害人之頭部
    ，嗣後被害人太太即原告庚○○來，曾與庚○○爭吵，但被告並不認識另與被害
    人爭吵之人，且被告並未再與那些成年男子一同毆擊被害人，又被告僅與被害人
    互毆一次，而被告為上開傷害被害人之事，曾與被害人達成和解，全數給付賠償
    完畢，雖被害人於八十九年五月十一日因硬腦膜下出血之腦膜增厚有續發性出血
    ，併發右側迴腦疝而不治死亡，惟與其上開傷害行為並無任何因果關係云云為
    抗辯。
二、經查：
（一）原告主張：該數不詳姓名成年男子毆擊被害人時，被告在一旁將原告庚○○拉
      住等情，核與在場目睹證人葉鏡泉於刑事第一審審理時證稱：被告確與該成年
      男子二、三人一同與被告、告訴人發生拉扯等語（見刑事第一審卷第三六頁）
      相符合，又證人呂龍枝於刑事第一審及第二審審理時證稱：「我當天凌晨一點
      多‧‧‧要回家經過環北路，我看到被告的車子斜停在馬路上，他跟告訴人在
      爭吵拉扯」、「我回家會經過環北路，‧‧‧，經過檳榔攤，我看到林逢慶的
      車還看到他與死者的太太在拉扯爭吵」等語（見刑事第一審卷第三五頁、第二
      審卷五九頁），而證人呂龍枝是陳傳忠與其他人推來推去快完畢才來到現場乙
      節，亦據葉鏡泉於刑事第二審審理時證述在卷（見刑事第二審卷第五二頁），
      足見該數名不詳姓名男子毆打陳傳忠時，被告確實與原告庚○○有爭吵拉扯，
      是原告之上開主張堪認真實。
（二）案發時間係在八十七年二月二十七日凌晨零時十分左右，已是深夜，被告刑事
      第二審審理時時亦承認略以：當時經過之車子比較多，路人很少，案發地點距
      其住家兩公里遠等與（見刑事第二審卷第二二頁、第二三頁），證人即在場目
      睹之真珠檳榔攤負責人葉鏡泉於本院審理時亦結證稱：第二次打被害人的人，
      其中有一個人曾經來買過檳榔，那些人也不是附近的人，因為附近的人伊認識
      ，被告離開後，兩部車子（乙○○及陳傳忠的車）都還在現場，呂龍枝在第二
      次被害人與其他人推來推去快完畢時才來，並進入店內問伊發生何事，伊告訴
      他，他們為停車之事在吵，他被告為了買檳榔吵架，叫被告回去睡覺等語（
      刑事第二審卷第五二頁、第五三頁、第五五頁），案發時間既在深夜零時十分
      許，又是很少路人，而第二次毆打被害人之數不詳姓名之成年男子，證人葉鏡
      泉又證稱均非附近之人，如非被告通知或他人轉告知被告在該處與被害人發生
      互毆之事，該數不詳姓名之成年人豈會於深夜到案發地點不問情由而共同毆打
      與被告互毆之被害人，參以證人葉鏡泉於警訊時證稱被告與該數不詳姓名男子
      一同離去及於刑事第二審審理時證稱：被告離去時其車子仍留現場等情觀之（
      見台灣桃園地方法院檢察署八十九年度相字第八三四號相驗卷宗第二七頁、刑
      事第二審卷宗第五三頁），足證該數不詳姓名男子，係被告所熟識，且來為被
      告助勢並有與被告犯意聯絡共同毆打被害人至明，被告所辯該數不詳姓名男子
      ，伊不認識，其等毆打被害人與伊無關云云，不足採信。又被告雖辯稱其既已
      向陳傳忠道歉並請原告庚○○報警，自無再邀人前來毆打陳傳忠之理云云。但
      查：「兩者發生互毆，我為恐事態擴大將兩人拉開，死者的太太庚○○也到達
      現場，沒想到雙方又吵了起來，不久後又來了四、五名不明男子赤手空拳毆打
      死者陳傳忠」、「過了十幾分鐘後告訴人就來了，死者和被告都還在，三人在
      走廊那裡談，被告有向死者道歉，但談到最後又吵起來了，．．．，我有看到
      被告與告訴人講話很大聲，約隔十幾分鐘後，我有看到二、三人來，這些人約
      二、三十歲，‧‧‧，接著雙方又在拉扯了」等情，亦經證人葉鏡泉於警訊及
      刑事第一審審理時證述在案（見相驗卷第二六頁背面、第二七頁，刑事第一審
      卷第三五頁），足見被告雖曾向陳傳忠道歉，但嗣後又有激烈爭吵，糾紛並未
      化解，而之後即有該數名不明男子前來毆打陳傳忠，是被告之上開抗辯亦不可
      採。從而，原告主張該數名男子與被告有共同毆打陳傳忠之意思聯絡，且有行
      為分擔等情，應可採信。
（三）又被害人於八十九年五月十一日晚上七時五十分許，因受有硬腦膜下出血之腦
      膜增厚伴有續發性出血，併發右側迴腦疝，發生呼吸困難，經送往桃園縣中
      壢市新國民醫院急救，再轉往桃園縣桃園市桃園醫院急救，仍於同年月十三日
      凌晨一時許終因慢性硬腦膜下出血不治死亡等情，為被告所不爭執，且被害人
      陳傳忠上開不治死亡之結果，亦據臺灣桃園地方法院檢察署檢察官督同檢驗員
      相驗屬實，而被害人經法務部法醫研究所鑑定人孫家棟進行解剖鑑定之結果，
      亦發現被害人陳傳忠「頭皮下有出血于右頂顳部，．．．，腦膜血管有殘留出
      血于右頂部，實質切面呈充血及水腫外有右側迴腦疝」，且經顯微鏡觀察結
      果，被害人陳傳忠「硬腦膜下出血已有膜形成且有巨形微血管形成（二個月左
      右）」，而認被害人陳傳忠「係因外力造成的慢性硬腦膜下出血之腦膜增厚伴
      有續發性出血，併發右側迴腦疝及支氣管肺胞性肺炎死亡，根據病理變化可
      符合二個月前的外傷，已有硬腦膜的變化」等語在卷，此有該所（８９）法醫
      所醫鑑字第０五七八號鑑定書可稽（見相驗卷第四四頁至第五一頁），而被害
      人於八十九年二月二十七日凌晨被毆後至天晟醫院急診時，即主訴其被毆打、
      頭部、右前臂、右膝、左小腿遭人毆擊，醫師理學檢查有右下眼瞼、眼頰二×
      二公分瘀血、右上唇二公分撕裂傷、左小腿三×七公分挫傷，經照Ｘ光檢查、
      裂傷縫合及藥物治療後離去，於八十九年四月二十八日上午十一時許因感冒合
      併頭痛至該醫院內科門診治療，於八十九年五月九日十時二十分病人主訴上呼
      吸道感染、全身無力、及頭痛至該醫院急診經Ｘ光、抽血檢查及藥物治療，觀
      察至翌日零時五十五分許告之白血球及腎功能異常建議至門診追蹤治療等情有
      該醫院八十九年十二月二十六日函及病歷表可按（見刑事第一審卷第七三頁、
      第七四頁，刑事第二審卷第七十頁至第七八頁），被害人陳傳忠於被毆當天於
      天晟醫院治療後，並至天祥醫院，由檢驗法醫師陳漢熹檢驗結果為右臉六×四
      公分挫擦傷、右下顎腫壓痛二×一公分、上唇二×一、一×一縫合傷、左腕一
      ×一公分破皮傷、右前膝二×０．五公分縫合傷、左下膝六×一公分挫擦傷、
      右手腫與壓痛等情，有該醫院出具之驗傷診斷書一紙可考（見台灣桃園地方法
      院檢察署八十九年度偵字第一四００九號卷第十四頁），又經本件刑事第二審
      法院檢送向天晟醫院調得被害人於八十九年二月二十七日最初至該醫院治療所
      照之Ｘ光照片二張及上開天祥醫院出具之驗傷診斷證明書一紙，再函解剖鑑定
      之法務部法醫研究所詢問：(一)該鑑定「顯微鏡觀察結果：硬腦膜下出血已有膜
      形成且有巨形微血管形成（二個月左右）」、「病理檢查結果：右側硬膜下殘
      留出血（慢性、約兩個月）」之內容，與被害人陳傳忠於八十九年二月二十七
      日凌晨零時被毆打至同年五月十三日死亡，相距二個半月之時間，是否亦在上
      開鑑定之「二個月左右」之範圍之內，(二)由天晟醫院所照之Ｘ光片可否看出陳
      傳忠照Ｘ光片時右側頂顳部硬腦膜受傷之情形，又慢性硬腦膜下出血，於受擊
      時是否可即時從Ｘ光片看出？如陳傳忠之Ｘ光片看不出受傷情形，是否可證明
      當時其頭部未受擊？(三)由天祥醫院之驗傷診斷書之傷勢判斷，有無可能造成陳
      傳忠右側頂顳部硬腦膜下出血？據覆：(一)「硬腦膜下出血有膜形成．．．」及
      「右側硬腦膜下殘留出血．．．」等語句中所謂二個月左右，亦包括二個半月
      的可能性。(二)頭部Ｘ光係判定有無骨折，無法判定硬腦膜受傷情形，此須依賴
      更精細的電腦斷層掃描，且這是慢性硬腦膜下出血，有時在馬上做電腦斷層掃
      描時，亦無法看出，只有在病人情形惡化時才有辦法用電腦斷層掃描得知，所
      以Ｘ光無變化，並不代表無受擊，所附頭部二張Ｘ光並無明顯骨折可見。(三)由
      八十九年二月二十七日上午天祥醫院診斷書描述有右側臉頰六×四公分擦挫傷
      看來，有可能造成右側頂顳部慢性硬腦膜下出血等情，亦有該法醫研究所九十
      年十月十六日法醫所九０理字第一九五七號函可憑（見刑事第二審卷第一一０
      頁、第一一一頁），核與被告及不詳姓名之成年男子三人於八十九年二月二十
      七日凌晨零時許先後持上開高爾夫球桿及徒手之方式，毆擊被害人身體多處之
      事實相符，參以被害人陳傳忠個人生前健康情形，均屬正常，並無何意外或惡
      疾等情，業據原告庚○○於刑事第一審審理時陳述在案（見刑事第一審審卷第
      二二頁），並經證人葉鏡泉於刑事第一審審理時證稱：死者伊認識，死者外表
      看起來很健康，從沒有跟伊提過有何病痛等語（見刑事第一審卷第三五頁），
      復經上開刑事案件第一審及第二審審理時，調取被害人陳傳忠生前全民健康保
      險就診紀錄亦無被害人陳傳忠有何重大疾病之就診，於八十九年二月二十七日
      被毆打前未曾至外科就診紀錄，有中央健康保險局北區分局九十年一月十七日
      健保桃佳字第九０００一八六七號函及九十年八月二十八日健保北門字第０九
      ０００二七八五三號函可證（見刑事第一審卷第八十四頁至八十九頁，刑事第
      二審卷第九十二頁）等情觀之，被害人於右揭時地所受上開硬腦膜下出血之傷
      害結果，顯係被告與該數名不詳男子於八十九年二月二十七日凌晨零時許，以
      上述方式一同傷害所致，並因被害人未能及時查覺上開之傷害結果，復未及時
      就醫，始遲至八十九年五月十一日晚上七時五十分許，因所受上開硬腦膜下出
      血之腦膜增厚伴有續發性出血，併發右側迴腦疝，發生呼吸困難，經送往桃
      園縣中壢市新國民醫院急救，再轉往桃園縣桃園市桃園醫院急救，仍於同年月
      十三日凌晨一時許仍不治死亡，則被害人上開死亡之結果，顯係因被告於前開
      時地之傷害行為之加重結果所致，至為灼然。是原告主張被害人之死亡與被告
      之上開傷害行為有因果關係乙節，應可採信。
（四）綜上，原告主張被告侵害被害人之生命權乙節，應可採信。
三、按「不法侵害他人致死者，對於支出殯葬費之人，亦應負損害賠償責任，被害人
    對於第三人負有法定扶養義務者，加害人對於該第三人亦應負損害賠償責任。」
    又「不法侵害他人致死者，被害人之父、母、子、女及配偶，雖非財產上之損害
    ，亦得請求賠償相當之金額。」修正前民法第一百九十二條及同法第一百九十四
    條分別定有明文。被告不法侵害被害人陳傳忠致死，原告庚○○主張其為被害人
    之配偶，且支出被害人之殯葬費、原告主張其為被害人之母，原告丁○○、戊○○及己○○主張其為被害人之女等情，有戶籍謄本在卷可按，復為被告所不爭執
    ，是原告主張其等得依前揭規定請求被告負損害賠償責任，自為可採。就此，被
    告雖以其曾與被害人就上開侵權行為事件成立和解，並已經賠償被害人六萬六千
    元，原告自不得再為請求云云為抗辯，並提出和解書一紙為證據。惟按「和解有
    使當事人所拋棄之權利消滅及使當事人取得和解契約所訂明權利之效力。」固為
    民法第七百三十七條所明定，被害人與被告曾於八十九年三月五日在興國派出所
    簽立和解書一事，亦為原告不爭執，但上開和解書記載係以「八十九年二月二十
    七日零時甲方林逢慶因不慎致乙方陳傳忠身體受傷，經甲、乙雙方同意和解，甲
    方補償乙方精神及身體受傷，支付乙方新台幣陸萬陸仟元正」等語，準此可見被
    告與被害人間僅係就被告傷害被害人身體所負損害賠償責任乙事成立和解，與本
    件原告主張被告不法侵害被害人致死，依前開規定請求被告負損害賠償責任者無
    涉，是被告之上開抗辯並非可採。是本件應將原告所得請求被告賠償之金額認定
    如次：
（一）殯葬費部分：原告庚○○主張其因被告不法侵害被害人致死，支出殯葬費共計
      二十七萬九千一百四十元等語，並提出有海揚葬儀社治喪費用明細表乙紙為證
      ，被告就上開殯葬費係由原告庚○○支出一事不爭執，但抗辯原告庚○○所支
      出者多屬不必要或費用太高云云。經查依原告庚○○提出被告不爭執其真正之
      上開治喪明細表所載，除其中「驗屍」二千元、「西樂隊」七千八百元、「做
      功德」三萬二千元、「功德用品」五千元、「靈屋」九千元、「金童玉女」一
      千元及「保險櫃」三千五百元等項為非治喪必要費用應予扣除外，其餘項目及
      金額應屬必要且並未過高，是扣除上開犯罪被害人補償委員會就此項目賠償原
      告庚○○一十一萬八千七百元，原告庚○○尚得請求被告賠償一十萬零一百四
      十元〔279140－（2000＋7800＋32000＋5000＋9000＋1000＋3500）－118700
      ＝100140〕，逾此金額範圍之請求，不能准許。
（二）醫療費用部分：原告主張被害人生前於行政院衛生署桃園醫院急救期間共支出
      醫療費四萬三千九百十四元（扣除證明書費用後為四萬三千五百六十九元）乙
      節，雖為被告所不爭執，但該部分費用既係被害人支出，於被害人死亡後，自
      應由其繼承人依繼承及侵權行為之法律關係為請求，是原告庚○○請求被告對
      於自己為給付，於法無據，不能准許。
（三）扶養費部分：
  １、按「左列親屬，互負扶養之義務：一、直系血親相互間。」、「夫妻互負扶養
      之義務，其負扶養義務之順序與直系血親卑親屬同，其受扶養權利之順序與直
      系血親尊親屬同。」民法第一千一百一十四條第一款及第一千一百一十六條之
      一定有明文。
  ２、查原告下列主張，為被告所不爭執，應信為真實：原告丙○○○係被害人之
      母，原告丁○○、戊○○及己○○三人為被害人之子女，原告庚○○則為被害
      人之配偶，依民法第一千一百十四條及第一千一百十六條之一規定，被害人對
      其等有法定扶養義務；中原告庚○○與丁○○二人因於八十年間遭火燒傷，
      而分別成為中度肢體障礙與重度多重障礙者，今生已無法工作而無謀生能力，
      須完全仰賴被害人之扶養；依財政部八十九年度公告所定扶養親屬寬減額為
      每人全年七萬四千元及殘障特別扣除額每人每年七萬四千元；被害人係四十
      八年七月二十一日生，至勞工強制退休年齡六十歲止，所能工作之年數為十九
      年；原告丙○○○、庚○○、丁○○、戊○○及己○○分別為二十二年二月
      二十七日、五十三年十月十日、七十八年四月十三日、八十年六月十九日及八
      十一年七月十九日出生，參照台灣地區簡易生命表推算，被害人死亡時，原告
      丙○○○及庚○○餘命分別為十五年及四十三年。
  ３、準上，認定原告得請求賠償扶養費金額如次：
    庚○○部分：原告庚○○主張其得受被害人扶養之年數為十九年為可採，但在
      原告戊○○成年前，被害人對原告庚○○負有完全扶養義務十一年，又因丁○○為重度多重障礙者，應認其於成年後無扶養原告庚○○之能力，是於戊○○
      、己○○分別成年後，被害人對原告庚○○則各別僅負二分之一、三分之一之
      扶養義務，是被害人對原告負完全扶養義務之年數為十一年，負二分之一扶養
      義務年數為一年，負三分之一扶養義務之年數為七年，是原告庚○○所得請求
      之扶養費依霍夫曼計算法扣除中間利息，一次給付之金額為一百五十萬九千二
      百九十三元｛〔148000（扶養親屬寬減額加殘障特別扣除額）×8.00000000＝
      0000000，元以下四拾五入〕＋〔148000×（9.00000000－0.00000000）÷2＝
      45510〕＋〔148000×（13.00000000－0.00000000）÷3＝〕＝0000000｝，扣
      除上開犯罪被害人補償委員會補償之五十五萬九千三百五十元，原告庚○○尚
      得請求九十四萬九千九百四十三元（0000000－000000＝949943 ）。
    原告丙○○○部分：原告丙○○○平均餘命尚有十五年，又原告丙○○○主張
      其扶養義務人除被害人外，尚有四人，被害人原應負擔部分為五分之一等情為
      被告所不爭執，是原告丙○○○可一次請求之扶養費為十六萬二千五百十六元
      （74000×10.980836÷5＝162516），扣除上開犯罪被害人補償委員會決定補
      償之一十一萬七千一百四十八元，原告丙○○○尚得請求給付四萬五千三百六
      十八元（000000－000000＝45368）。
    丁○○部分：原告丁○○為重度多重障礙者，一生均無謀生能力，需賴被害人
      扶養；原告丁○○以被害人所能工作之年數即為十九年為可對其扶養之年數，
      尚為可採，又原告丁○○主張原告庚○○為中度肢體殘障者，無工作能力乙節
      ，已經原告提出殘障手冊附卷可按，應可採信，被告抗辯被害人對原告丁○○
      僅負二分之一之扶養義務云云，不可採，因此原告丁○○可請求一次給付之扶
      養費為一百九十四萬一千一百七十八元〔148000（扶養親屬寬減額加殘障特別
      扣除額）×13.116070＝0000000〕，扣除上開犯罪被害人補償委員會決定補償
      之五十萬元，原告戊○○尚得請求一百四十四萬一千一百七十八元（0000000
      －000000＝0000000）
    戊○○、己○○部分：原告戊○○八十年六月十九日生，原告己○○八十一年
      七月十九日生，距二十歲成年分別尚有十一年及十二年，又原告庚○○無工作
      能力，已認定如前，是原告戊○○、己○○主張被害人原應對其等負擔各十一
      年、十二年之全部扶養義務乙節，亦為可採，準此，原告戊○○、己○○可請
      求一次給付之扶養費各為六十三萬五千六百六十八元（74000×8.590111＝
      635668）及六十八萬一千九百十八元（74000×9.215111＝681918），扣除上
      開犯罪被害人補償委員會決定個別補償之十五萬八千九百一十七元、十七萬零
      四百八十元，原告戊○○、己○○尚各得請求四十七萬六千七百五十一元（
      000000－000000＝476751）、五十一萬一千四百三十八元（000000－000000＝
      511438）。
（四）精神慰撫金部分：
      按原告等人分別為被害人之母、妻及子女，其主張因被告之不法侵害行為，遽
      遭喪失至親之痛，受有精神上之痛苦乙節，自可採信；本院斟酌被告因細故與
      被害人發生爭執，被害人持木棍與被告互毆後，被告又召喚第三人前來毆打被
      害人，致被害人因傷死亡之侵權行為情狀，以及原告丙○○○老來喪子、原告
      庚○○中年喪偶及原告丁○○、戊○○、己○○幼年失怙等情況，認原告丙○○○等五人得請求之非財產上損害賠償金額各以四十萬元為適當，超過此金額
      範圍之請求核屬過高，不能准許。
（五）綜上，被告應賠償原告庚○○一百四十五萬零八十三元（100140＋949943＋40
      0000＝0000000）、原告丙○○○四十四萬五千三百六十八元（45368＋400000
      ＝445368）、原告丁○○一百八十四萬一千一百七十八元（0000000＋400000
      ＝0000000）、原告戊○○八十七萬六千七百五十一元（476751＋400000＝876
      751）、原告己○○九十一萬一千四百三十八（511438＋400000＝911438）。
四、按「損害之發生或擴大，被害人與有過失者，法院得減輕賠償金額，或免除之。
    重大之損害原因，為債務人所不及知，而被害人不預促其注意或怠於避免或減少
    損害者，為與有過失。」固為民法第二百十七條第一、二項所明定。而所謂「被
    害人與有過失」係指被害人之行為與加害人之行為為損害之共同原因，且其過失
    行為並有助於損害之發生或擴大者而言，至於互毆係雙方相互為侵權行為，縱係
    被害人先行毆打相對人，相對人始予以反擊，亦不能認為被害人所受損害係自行
    招惹而與有過失。是本件雖係被害人與被告間因停車爭執而互毆，嗣經被告召喚
    第三人前來助勢毆打被害人，致被害人死亡，亦不能認被害人與有過失。又被害
    人被毆打後，即前往天晟醫院急診並照射Ｘ光，又據法務部法醫研究所函覆台灣
    高等法院略以：「頭部Ｘ光係判定有無骨折，無法判定硬腦膜受傷情形，此須依
    賴更精細的電腦斷層掃描，且這是慢性硬腦膜下出血，有時在馬上做電腦斷層掃
    描時，亦無法看出，只有在病人情形惡化時才有辦法用電腦斷層掃描得知，所以
    Ｘ光無變化，並不代表無受擊，所附頭部二張Ｘ光並無明顯骨折可見。」等語，
    亦難認定被害人有延誤就醫，怠於避免或減少損害之情形，是被告主張被害人於
    損害之發生及擴大，與有過失，請求減免賠償金額云云，自不可採。
五、從而，原告庚○○、丙○○○、丁○○、戊○○、己○○依侵權行為之法律關係
    ，各請求被告賠償一百四十五萬零八十三元、四十四萬五千三百六十八元、一百
    八十四萬一千一百七十八元、八十七萬六千七百五十一元、九十一萬一千四百三
    十八元，及均自刑事附帶民事訴訟起訴狀繕本送達之翌日即八十九年十二月十三
    日起均至清償日止，按年息百分之五計算之利息為有理由，應予准許；逾上開金
    額範圍之請求為無理由，應予駁回。
六、兩造陳明願供擔保，聲請宣告假執行或免為假執行，經核原告勝訴部分，合於法
    律規定，爰分別酌定相當之擔保金額宣告之；原告其餘假執行之聲請，因訴之駁
    回而失所依據，不予准許。
七、結論：本件原告之訴，為一部有理由，一部無理由，依民事訴訟法第七十九條但
    書、第八十五條第一項但書、第三百九十條第二項、第三百九十二條，判決如主
    文。
中      華      民      國    九十二    年      五      月     三十     日
                                臺灣桃園地方法院民事第一庭
~B法      官  林望民
右為正本，係照原本作成。
如對本判決上訴，須於判決送達後廿日內向本院提出上訴狀
中      華      民      國    九十二    年      六      月       十     日
~B法院書記官  陳玉芬


司法院資訊處製作；財團法人民間司法改革基金會備份。
